【裁判字號】    99,訴,15
【裁判日期】    990623
【裁判案由】    妨害性自主
【裁判全文】
臺灣士林地方法院刑事判決                99年度訴字第15號
公  訴  人  臺灣士林地方法院檢察署檢察官
被      告  黃ＯＯ偵查中代號.
選任辯護人  陳垚祥律師
上列被告因妨害性自主案件，經檢察官提起公訴（98年度偵字第
10078、11048 號），本院判決如下：
    主  文
黃ＯＯ無罪。
    理  由                                
一、公訴意旨略以：被告黃ＯＯ（偵查中代號00000000A ，起訴
    書記載「Ａ男」，真實姓名年籍詳卷）與未滿14歲之被害人
    A 女（民國92年3 月生，偵查中代號00000000，真實姓名年
    籍詳卷）為父女關係，被告因長年沈迷觀看色情影片，竟對
    年幼之A 女萌生強制性交之犯意，自民國98年2 月7 日自國
    外返國後之某不詳時日晚間起，迄同年5 月18日晚間止，在
    其當時位於臺北市○○路之住處（門牌號碼不詳）及嗣後搬
    遷至臺北市○○區○○路之住處（門牌號碼詳卷），以將自
    己陰莖放入A 女之陰道內之方式對其為強制性交10次；嗣因
    A 女陸續於同年3 月間某日、同年5 月16日將上情告知其母
    即被告之配偶甲○（偵查中代號00000000B ，真實姓名年籍
    詳卷），甲○隨即於同年5 月19日下午2 時4 分許帶同A 女
    至臺北市立聯合醫院陽明院區（下稱陽明醫院）驗傷檢查，
    嗣由該院通報臺北市政府家庭暴力暨性侵害犯罪防治中心（
    下稱家暴防治中心），始查悉上情，因認被告涉犯刑法第22
    2 條第1 項第2 款之對未滿14歲之女子強制性交罪嫌。
二、按犯罪事實應依證據認定之，無證據不得認定其犯罪事實；
    又不能證明被告犯罪者，應諭知無罪之判決；刑事訴訟法第
    154 條、第301 條第1 項分別定有明文。又事實之認定，應
    憑證據，如未能發現相當證據，或證據不足以證明，自不能
    以推測或擬制之方法，為裁判基礎；且認定不利於被告之事
    實須依積極證據，苟積極證據不足為不利於被告事實之認定
    時，即應為有利於被告之認定；另認定犯罪事實所憑之證據
    ，雖不以直接證據為限，間接證據亦包括在內，然而無論直
    接證據或間接證據，其為訴訟上之證明，須於通常一般之人
    均不致有所懷疑，而得確信其為真實之程度者，始得據為有
    罪之認定，倘其證明尚未達到此一程度，而有合理之懷疑存
    在，無從使事實審法院得為有罪之確信時，即應由法院為諭
    知被告無罪之判決（最高法院40年臺上字第86號、30年上字
    第816 號、76年臺上字第4986號判例意旨參照）。又被害人
    就被害經過所為之陳述，其目的在於使被告受刑事訴追處罰
    ，與被告處於絕對相反之立場，其陳述或不免渲染、誇大。
    而告訴人之告訴，亦係以使被告受刑事訴追為目的，是被害
    人或告訴人縱立於證人地位具結而為指證、陳述，其陳述證
    據之證明力仍較與被告無利害關係之一般證人之陳述為薄弱
    。從而，告訴人或被害人就被害經過之陳述，除須無瑕疵可
    指，且須就其他方面調查又與事實相符，亦即仍應調查其他
    補強證據以擔保其指證、陳述確有相當之真實性，而為通常
    一般人均不致有所懷疑者，始得採為論罪科刑之依據。
三、公訴意旨認被告涉嫌強制性交被害人A 女，無非係以被害人
    A 女及其母甲○於偵查中之指訴、診斷證明書暨急診病歷影
    本、家暴防治中心個案報告表、司法鑑定報告等，為其主要
    論據。訊據被告堅決否認上開犯行，辯稱被害人是伊之大女
    兒，因當時還會尿床，伊晚上睡覺前會幫忙被害人換尿布，
    被害人到現在還很黏伊，要趴在伊身上才睡得著，如果伊對
    被害人性侵害，被害人不可能還會黏伊並說最喜歡伊，伊以
    前因工作派駐至巴拿馬，當時A 女也曾因陰道發炎過說會癢
    、去抓，也有去看醫生，A 女從98年2 月回臺灣後，每天上
    午都去上幼稚園，都是伊接送，中午約12時伊再接A 女回家
    ，A 女回家後伊並無機會跟A 女獨處，因家裡都還有人在，
    伊則通常於下午1 時15分時離家至公司上班，到晚上10時後
    才回家，伊的4 個孩子在家經常習慣裸露或只包尿布，伊與
    被害人之母即伊之巴拉圭籍配偶甲○年齡差距19歲，2 人共
    生了4 個小孩，甲○常跟伊抱怨討厭小孩，想追求自由要跟
    伊離婚回巴拉圭，伊也常常與甲○因孩子管教方法歧異而發
    生衝突，伊不知A 女是否因而被甲○誤導，伊有時候會看色
    情影片，但都是半夜自己一個人看等語。其辯護人則以：本
    件係因被告配偶即甲○不想繼續待在臺灣，想要跟被告離婚
    回巴拉圭，因此被害人所為對被告不利之陳述，可能是受到
    甲○誘導所致，且被害人處女膜完整，僅外陰部紅腫，如被
    告針對被害人性侵害，且將生殖器放入被害人陰部內，被害
    人處女膜不可能未破裂，可知被告並無對被害人性侵害等語
    為被告置辯。經查：
  (一)被告係被害人之父，案發前於89年間因工作關係在海外結識
    巴拉圭籍之甲○並進而結婚，婚後生下4 名子女，被害人係
    第2 名子女亦係長女，婚後全家定居海外，96年間被告曾帶
    同甲○及4 名子女返回臺灣短暫居住半年，當時是住在被告
    兄長乙○○家中，由被告之母親及乙○○協助照顧被告之子
    女，半年後被告又將妻兒帶回其工作地點巴拿馬居住，嗣於
    98年2 月間被告復偕甲○及4 名子女返回臺灣，一開始回臺
    灣後曾在臺北市○○區○○路近師範大學附近居住約3 週，
    後來搬遷至臺北市○○區○○路現址居住，被害人平日由甲
    ○照料生活起居，約於98年3 月間A 女與甲○在路上行走時
    ，A 女向甲○表示外陰部很痛，甲○嗣於98年5 月19日帶A
    女至陽明醫院驗傷，經醫師診斷為「外陰紅腫，但處女膜完
    整」，嗣由醫院通報家暴防治中心，再由家暴防治中心專員
    丙○○於98年6 月11日前往甲○家中訪談視察，瞭解被害人
    狀況並評估，於98年6 月18日安排甲○帶同4 名子女暫住於
    旅館，復於98年6 月22日協助甲○及4 名子女安置於蘭心家
    園機構，但甲○於98年6 月24日自行帶4 名子女返家等情，
    業經被告供述在卷，核與證人乙○○、甲○、丙○○之證述
    情節大致相符，並有卷附A 女之診斷證明書影本1 紙、急診
    病歷資料影本1 份、臺北市家庭暴力暨性侵害防治中心98年
    7 月13日北市家防性字第09830334100 號函及後附個案報告
    表可參（偵查他字卷第21至26頁、55至59頁參照），應堪認
    定屬實。
  (二)公訴人雖援引被害人曾於偵查中數度指控被告以生殖器進入
    其陰道內，並陳稱此即為其「尿尿的地方」會疼之原因。然
    查：
    1.依本院承辦兒童遭受性侵害案件之職務上所知事項，在兒
      童心理學之研究上，孩童之見證記憶較成人為差，發生錯
      誤記憶之意外亦較多，且較容易受暗示影響，當兒童本身
      記憶模糊或詢問者之地位愈高時，兒童容易受到暗示影響
      。尤其幼兒更容易受到引導式問題之影響，時有將現實與
      想像相混淆，用自己虛構之內容來補充記憶中殘缺部分，
      把主觀臆想之事，當作自己親身經歷來回憶，這種現象並
      不意謂孩童說謊，而是孩童心理發展不成熟之表現。又妨
      害性自主犯罪被害人之兒童證人，因無具結能力，且依其
      年齡之認知能力、辨識能力、理解能力、記憶能力、陳述
      能力，如對回憶過去事件之經過始末或區分實際與想像之
      能力未臻成熟，其證言是否可信，仍應為其他補強證據之
      調查。而其所補強者，固不以事實之全部為必要，但須因
      補強證據與被害人之陳述或無具結能力之兒童證人之證言
      ，相互印證，依社會通念，足使犯罪事實獲得確信者，始
      足當之。
    2.本案起源於被害人母親甲○於96年3 月時與A 女聊天，經
      A 女告知其外陰部很痛，甲○問及原因，A 女回答說爸爸
      會把他的陰莖放到下體裡，第一次是96年2 月回臺灣住在
      師大附近，此後甲○因不信任被告，就沒有繼續讓被害人
      跟被告一起睡，後來搬到天母有兩間房間，甲○就讓孩子
      睡一間，被告睡一間，直至同年5 月16日甲○在幫A 女換
      衣服時發現其陰道口有毛髮，此為A 女第2 次告訴甲○，
      A 女說第2 次是在臺北市○○區○○路其等現住地，甲○
      即於同年5 月19日帶同A 女前往醫院驗傷，雖業據證人甲
      ○於偵查中證述在卷（他字第2013號卷第4 至5 頁參照、
      本院訴字卷第91至92頁參照）；惟查，證人A 女於偵查中
      證述被告第一次將陰莖放入其尿尿的地方是在現住（即士
      東路）的房間裡，除了上開房間外，被告並無在其他地方
      將陰莖放入其尿尿的地方（他字第2103號卷第37至39頁參
      照），核與證人甲○證陳A 女告知伊第1 次是在師大附近
      、第2 次是在士東路現住地不符，是以縱甲○上開證述屬
      實，惟A 女告知其母之內容與在偵查中所述已有上開重大
      歧異，則A 女對其母親所言，是否仍全然可信，猶仍有疑
      ；再以，甲○雖於偵查中證陳被害人告訴伊說被告將陰莖
      放入其陰道，惟於審理中先證陳：「被害人告訴我說：『
      爸爸有把陰莖放到陰道裡面』，被害人有明確的說明」（
      本院訴字卷第85頁參照），復於同次審理時另證稱：「（
      是被害人主動說爸爸陰莖進入她的陰道，還是你問他爸爸
      的陰莖是否進入她的陰道？）是女兒自己說爸爸將陰莖放
      入她的陰道，要侵入她的陰道」、「（到底是有沒有進入
      ，還是只有在外面？）女兒說明是在陰道的外面」（本院
      訴字卷第86頁參照），證人甲○對於其所傳述A 女告知之
      內容就此重大之情節，於同次審理中竟有前後上開重大歧
      異，則其所傳述A 女之所言，即難據以憑採；再者，證人
      A 女於偵查中經檢察官指示以輔助娃娃比出被告如何將陰
      莖放入其陰道時，被害人當時係將女性娃娃褲子褪至腳踝
      ，男性輔助娃娃脫到膝蓋，女性娃娃平躺，男性娃娃趴在
      女性娃娃身上，指著尿尿的地方，並用「手」撮入陰道，
      而並非以男性娃娃生殖器碰觸女性娃娃生殖器，核與其所
      為被告陰莖放入其陰道之證述難認相符，則A 女所證述及
      以輔助娃娃指述之內容，是否全然為其親身經歷，顯非無
      疑。
    3.次查，本件被告之配偶甲○因不適應臺灣生活，於臺灣並
      無至親可以幫忙照顧孩子，一直覺得很孤單，於案發之前
      懷被告的第3 個孩子時即曾對被告表示想要離婚，後來亦
      有自行返回原籍國巴拉圭，但為了孩子又再度與被告復合
      ，且因對於孩子教育理念與被告有極大歧異，甲○對孩子
      的教育是採自由放任之方式，又不讓別人管，時而與被告
      發生爭執，96年待在臺灣半年那段時間，因被告之母親幫
      忙照顧4 名孩子心力交瘁，被告才又將妻兒帶回巴拿馬居
      住，嗣於98年2 月間又帶甲○及4 名孩子返回臺灣等情，
      核與被告供述及證人乙○○於本院審理時證述大致相符（
      本院訴字卷第29至38頁參照），復據證人甲○於本院審理
      時證述屬實（本院訴字卷第86、87頁參照），基於上述事
      由，關於甲○對被告不利陳述之部分，並不能全然排除係
      因甲○之目的係想跟被告離婚返回巴拉圭而有所誇大、渲
      染所致；參以家暴防治中心專員丙○○於本院審理時證稱
      ：伊因承辦本案而不只1 次至A 女家中訪視，第一次去時
      甲○有去學校接A 女回家，而甲○每提到本件案情部分，
      包括提到整個事情司法的處理以及被告碰觸被害人的事情
      時，甲○情緒都會非常生氣、比較激動，伊不能完全確定
      A 女在旁邊時，甲○有沒有提到一些案情，被害人A 女與
      其母的依附關係很好，且甲○在訪視時亦有表示不想與被
      告維持婚姻關係，想要藉由臺灣的司法取得正當監護權，
      把4 個孩子都帶回巴拉圭等語（本院訴字卷第39至54頁參
      照），是以既然甲○曾在家中論及本案案情，是甲○在對
      丙○○陳述本件案情時，A 女即可能因在場而聽聞得知案
      情內容，並可察覺其母親論及案情時之激動情緒，以甲○
      係A 女之母，且係主要職司對甲○日常生活照料之務，A
      女既對甲○依存度極高以觀，則當A 女聽聞甲○對於本案
      案情以及與丙○○討論之上開內容後，是否因此而受到暗
      示、引導或壓力下而進一步有虛構、誇大事實，或因而致
      使其將現實與想像相混淆，用上開聽聞所得之內容成為自
      己記憶的一部份而作為日後之陳述，亦非絕無可能，是以
      證人A 女所為不利被告之陳述，並非全然可認為係親身經
      歷見聞所得。
    4.再者，本件證人即被害人A 女於98年6 月18日偵查中第一
      次接受檢察官訊問時即證稱：「（【提示輔助男性娃娃】
      爸爸是否有在你面前脫下褲子？）有」、「（【提示輔助
      男性娃娃】爸爸是否有在你面露出下體？）有」、「（爸
      爸有無脫你褲子？）有」、「（爸爸有無將他最裡面的褲
      子脫掉？）有」、「（爸爸有無用手摸你下面？【提示輔
      助女性娃娃】）沒有」、「【提示輔助女性、男性娃娃】
      爸爸脫掉他的褲子後，是否有將他的生殖器放入你的下體
      ？）有」、「（【提示輔助男性、女性娃娃】爸爸最後一
      次是何時將他的生殖器放入你的下體？）昨天」、「（來
      現在這個家後，是否是每天晚上爸爸都是這樣？）十天」
      （偵查他字卷第5 至7 頁參照）。按證人A 女此係第一次
      接受檢察官詢問，而衡諸上開詢問內容，均係採主動引導
      式之問題，以證人A 女當時為僅6 歲之幼女，在此之前因
      已有可能受上述A 女言及本案時之情緒渲染影響，復再被
      詢以上開多個與案情有重大關聯之引導式問題後，是否因
      而受到暗示影響而將現實與想像混淆，以虛構之內容及主
      觀臆想之事，當作自己親身經歷來回憶，尚屬有疑，凡此
      係孩童心理發展不成熟之正常表現，是自不能以其接受引
      導式詢問後所為不利被告之陳述，即遽斷被告之犯行。
    5.綜合上情，本案尚不能排除被害人係因受暗示、引導或壓
      力下而虛構、誇大事實之可能性。
   (三)證人A 女於偵查中檢察官證述：「（爸爸的陰莖是否有放
     入你的下體，還是只在外面？）全部都有進去」（他字卷
     第2103號卷第36頁參照）。惟經本院就一般成年男子陰莖
     插入6 歲幼女陰道之情形函詢行政院國軍退除役官兵輔導
     委員會臺北榮民總醫院（下稱榮民總醫院），據該院以99
     年3 月22日北總外字第0990005193號函覆：「按就一般成
     年男子之陰莖可能可以插入6 歲女孩之陰道，是陰莖的大
     小、會陰部與生殖道發育等情形而定，如陰莖完全無法勃
     起，則應無法自行插入，陰莖若能插入，且有10次，對女
     孩可能造成處女膜及陰道的損傷，處女膜即位於陰道口，
     為陰道口組織的一部份」（本院訴字卷第65頁參照），而
     被害人經甲○於98年5 月19日帶往陽明醫院驗傷時僅診斷
     出「外陰紅腫（Vulvar ulceration） ，但處女膜完整（
     Hymen intact）」，該次急診護理紀錄欄並載有「醫師檢
     查後無性侵之反應情況，但周圍紅」等語，有診斷證明書
     及急診病歷各一份可考（他字第2103號卷第15至26頁參照
     ）。A 女之處女膜既屬完整，則難認其指稱被告以陰莖全
     部進入其陰道且達10次之指述屬實。至公訴意旨援以被害
     人外陰紅腫而認被害人於案發前多次遭受被告強制性交云
     云，然依案發前長期照護被害人之甲○於偵查中證陳被害
     人在巴拿馬時就有尿尿會痛的狀況，醫生診斷為尿道炎（
     他字第2103號卷第4 頁參照）；於本院審理中證述被害人
     晚上會尿床，所以睡覺時整夜都會包著尿布，被害人晚上
     睡前會喝約240CC 牛奶，晚上睡覺不會起來尿，要尿尿都
     會直接噴灑在尿布上，白天打開尿布都會有尿，被害人平
     常白天也會自己去廁所上小號，伊有教導被害人上完廁所
     後要自己用衛生紙清理，上完廁所後才洗手，被害人可以
     自己來，伊並不需在旁，但被害人有一點懶惰，不想要自
     己清理（本院訴字卷第82至84頁參照），可知被害人在此
     之前即有下體發炎或紅腫之情況發生，參以被害人習慣晚
     上睡覺整夜均包著尿布，尿液直接尿在尿布上，以及白天
     上廁所亦有時會懶得自行清理之情況，其說「尿尿的地方
     會痛」或有可能係因尿布疹所導致，或有可能因如廁後衛
     生習慣欠佳而導致尿道炎因而感染至下體紅腫甚至疼痛，
     是雖96年5 月19日A 女至陽明醫院驗傷診斷出外陰紅腫，
     非無可能導因於夜間長時間包尿布所致之尿布疹以及伴隨
     之搔抓或衛生習慣欠佳所致。自難僅因甲○照護被害人期
     間發現其外陰紅腫，逕認被害人曾遭受性侵害。至證人甲
     ○指證在A 女陰道口發現毛髮乙節，惟查，證人甲○僅知
     該毛髮非頭髮，可能為腋下或器官之毛髮，而被告及證人
     甲○各供（證）承被告在平日晚上會幫A 女換尿布，是被
     告於換置尿布過程中體毛掉落至A 女尿布內而黏附在A 女
     陰道口，並非全然絕無可能，況甲○所稱之體毛是否由被
     告身上掉落，尚屬無法證明，是自不能以甲○證述在A 女
     陰道口發現體毛而據執為不利被告之認定。
   (四)至被害人經檢察官於偵查中囑託臨床心理師金融進行鑑定
     ，結果認「綜合個案在對事件描述時之邏輯性架構，以及
     非有計畫性之組織陳述的內容，人為造假之可能性低；另
     外個案陳述過程為自發性的，且個案並不容易接受暗示，
     再加上個案擁有符合事件情境之情緒狀態，所使用之字彙
     及所呈現之知識符合個案年齡即發展能力，即使個案所做
     之陳述在時間及次數尚無法提供確實之資訊，但此應予個
     案之語言能力限制有關，不傾向成為影響個案證詞可信度
     之負面因素，因此評估個案在本次司法鑑定中所做的陳述
     ，其可信度（cerdibility） 高」，固有臺北市家暴防治
     中心98年9 月11日北市家防性字第098305556600號含及司
     法鑑定報告（下稱系爭鑑定報告）各一份存卷可參（偵字
     第10078 號卷第8 至13頁參照）。然查：
     1.鑑定人之鑑定，雖足為證據資料之一種，但鑑定報告顯
       有疑義時，審理事實之法院仍應調查其他必要之證據，
       以資認定。且「兒童非常容易受到暗示性的問題及詢問
       方式之影響，若透過翻譯獲得資料來評估兒童的語言及
       意思的可信度時，會比較難確保翻譯過程有無暗示性或
       不當之詢問方式存在，以及翻譯者的意會在內，故仍有
       評估的高困難度，一般精神科對此類兒童個案的司法衡
       鑑僅能評估個案的心智與精神狀態，或是否有創傷後壓
       力症候群」此亦據榮民總醫院99年4 月21日北總精字第
       0990008682號函示在卷（本院訴字卷第105 頁參照）。
       惟系爭鑑定報告並未審酌及被害人母親甲○原有意向要
       與被告離婚後獨自攜子返回巴拉圭之動機，本案發生後
       甲○有無給予被害人不當之誘導或影響；以及在家暴防
       治中心專員丙○○實地查訪時，甲○論及案情時之激動
       情緒及言語內容可能已影響被害人；再以被害人於98年
       6 月18日第一次接受偵訊所採取之引導式訊問，是否對
       於被害人當時及日後之陳述有所影響等情，即遽得出「
       被害人係非有計畫性、自發性、符合情緒、不容易受暗
       示之陳述，固有可信度」之結論，並未見系爭鑑定報告
       就上述情形有所評估並說明理由，自不能率予採認。
     2.況自本案發生之後，被害人依然非常黏被告，也喜歡跟
       被告一起睡覺，被告是位很好的父親，被害人及甲○目
       前均尚與被告同住一處，業據證人A 女於偵查中、甲○
       於本院審理時證述屬實（他字第2103號卷第5 頁、本院
       訴字卷第88至89頁參照），苟被告確係對本件性侵害之
       加害人，並且被害人「尿尿的地方」係遭被告弄痛，則
       被害人對被告理應有畏懼、排斥之心態，焉有可能仍與
       被告保持良好之互動之理？足見被害人指訴之真實性，
       容有疑義。故其先前於偵查中不利被告之證言之可信度
       與真實性均有疑義，尚不足以證明被告確有對被害人強
       制性交。
    (五)至公訴意旨援引扣案被告所有之筆記型電腦、色情光碟片
      3 片及卷內色情影片電子檔案暨翻拍照片，指陳被告因長
      年沈迷於觀看色情影片，因而萌生對其幼女強制性交之犯
      意云云。被告雖自承有觀看色情影片，然上開扣案電腦及
      光碟暨影片檔翻拍照片僅能證明被告有觀看之行為，被害
      人指訴被告有性侵害之行為，並無其他補強證據足以相互
      印證上開無具結能力之兒童證人A 女之證言，而使本院就
      犯罪事實獲得確信，業如上述，是尚亦無從僅據被告有觀
      看色情影片之事實，即遽認其因而萌生強制性交犯意之不
      利認定。
    (六)綜上所陳，本案被害人雖曾數度指控遭受被告性侵害，然
      被害人與其母前後證述內容歧異甚大，且陰部紅腫不能排
      除係包尿布致尿布疹或如廁後衛生習慣欠佳發炎所致，，
      況甲○亦證稱：為Ａ女檢查之醫生亦沒有辦法肯定是什麼
      原因造成陰道紅腫（見本院卷第81頁），而被害人經此案
      後，明顯對於被告並無負面情緒，甚且表示喜歡被告，亦
      並無創傷後壓力症候群之情形，公訴暨論告意旨僅憑被害
      人及其母前後不一之指訴及系爭鑑定報告，逕認被告10次
      對被害人強制性交，容嫌率斷。此外，並無其他積極證據
      足以證明被告有公訴意旨所指犯行，本案不能證明被告犯
      罪，自應依法諭知被告無罪之判決。
   (七)至檢察官雖聲請對被告實施測謊部分，按測謊鑑定，係依
     一般人若下意識刻意隱瞞事實真相時，會產生微妙之心理
     變化，如憂慮、緊張、恐懼、不安等現象，而因身體內部
     之心理變化，身體外部之生理狀況亦隨之變化，如呼吸急
     促、血液循環加速、心跳加快、聲音降低、大量流汗等異
     常現象。惟表現在外之生理變化，往往不易由肉眼觀察，
     乃由測謊員對受測者提問與待證事實相關之問題，藉由科
     學儀器（測謊機）記錄受測者對各個質問所產生細微之生
     理變化，加以分析受測者是否下意識刻意隱瞞事實真相，
     並判定其供述是否真實；測謊機本身並不能直接對受測者
     之供述產生正確與否之訊號，而係測謊員依其專業之學識
     及經驗，就測謊紀錄，予以客觀之分析解讀。且測謊基本
     程式要件，包括：經受測人同意配合，並已告知得拒絕
     受測，以減輕受測者不必要之壓力。測謊員須經良好之
     專業訓練與相當之經驗。測謊儀器品質良好且運作正常
     。受測人身心及意識狀態正常。測謊環境良好，無不
     當之外力干擾等要件，始賦予證據能力，非謂機關之鑑定
     報告書當然有證據能力（最高法院93年度台上字第1865號
     判決意旨參照）。惟參酌被告自96年起即罹患第二型（非
     胰島素依賴型，成人型）或非明示型糖尿病，有臺北縣立
     醫院診斷證明書正本1 只存卷可參（本院訴字卷第141 頁
     參照），則其身心及意識狀態顯與一般正常人有異，而不
     具備前述「受測人身心及意識狀態正常」之要件甚明，縱
     前往實施測謊，其結果是否具有信憑性，容或有疑，況本
     院認事證已明，亦無調查必要，附此敘明。
據上論斷，應依刑事訴訟法第301 條第1 項，判決如主文。
本案經檢察官呂寧莉到庭執行職務
中    華    民    國    99    年    6     月    23    日
                  刑事第五庭審判長法  官   林秀鳳
                                  法  官   鄭光婷
                                  法  官   吳維雅
以上正本證明與原本無異。
如不服本判決應於收受判決後10日內向本院提出上訴書狀，並應
應敘述具體理由。其未敘述上訴理由者，應於上訴期間屆滿後20
日內向本院補提理由書(均須按他造當事人之人數附繕本)「切勿
逕送上級法院」。
                                  書記官  劉育君
中    華    民    國    99    年    6     月    23    日

司法院資訊處製作；財團法人民間司法改革基金會備份。
